臺灣板橋地方法院刑事判決　　　　　　　99年度易字第2229號
公　訴　人　臺灣板橋地方法院檢察署檢察官
被　　　告　徐文彬
選任辯護人　沈建宏律師
　　　　　　景玉鳳律師
上列被告因詐欺案件，經檢察官提起公訴（98年度偵續一字第69
號），本院判決如下：
    主  文
徐文彬無罪。
    理  由
一、公訴意旨略以：被告徐文彬與姓名年籍不詳自稱「溫志文」
    、「Sammy 」之成年人，共同意圖為自己不法之所有，基於
    詐欺取財之犯意聯絡，同組詐騙集團，被告先於不詳時間、
    地點，將渠妻簡鳳珠（另經檢察官不起訴處分）所申辦而由
    伊實際使用之遠東商業銀行文化分行（下稱遠東商銀）帳號
    00000000000000號帳戶交予「溫志文」使用，「溫志文」另
    在臺北市○○○路○段76號11樓佯以設立「來碩國際有限公
    司」，「溫志文」並於報紙分類廣告中刊登應徵業務助理之
    廣告，邱慧婷（業經本院另案判處罪刑）並於上開公司擔任
    主任職務，嗣告訴人黃寶芝於民國95年6 月21日，見上開廣
    告後，即撥打電話詢問應徵事宜，於翌日前往上址應徵，由
    邱慧婷面試錄取後，於95年7 月7 日，邱慧婷與姓名年籍不
    詳自稱「Sammy 」之成年女子向告訴人詐稱：可以公司名義
    對外接單投資，以獲取利潤，致告訴人陷於錯誤，於同日至
    臺灣銀行松山分行領取新台幣（下同）70萬元後，即與邱慧
    婷、「Sammy 」至臺北市○○○路上某咖啡廳，與某姓名年
    籍不詳自稱「寶利實業有限公司業務代表張詠晴」簽訂商品
    訂購合約書，同時交付現金70萬元予該不詳女子。俟邱慧婷
    向告訴人表示上開投資獲利9 萬元，要求告訴人無需將獲利
    取回接續投資，以獲得更高獲利，告訴人遂與邱慧婷、「Sa
    mmy 」同至上開咖啡廳，再與「張詠晴」簽訂商品訂購合約
    書。邱慧婷於同年8 月中旬，復向告訴人佯稱廠商因尾款未
    付清，不願出貨，須自行付清尾款370 萬元，以使廠商出貨
    ，並取得第2 次投資之利潤，致使告訴人又陷於錯誤，隨於
    95年8 月21日，透過夫婿林明弘委由李美娜匯款223 萬元，
    至邱慧婷所指定之上開遠東商銀帳戶內，旋遭轉帳提領一空
    ，嗣「Sammy 」告知告訴人上開情事均為騙局，告訴人始知
    受騙而報警處理，為警循線查悉上情。因認被告涉有刑法第
    339 條第1 項之詐欺取財罪嫌。
二、公訴意旨認被告涉有前揭罪嫌，係以：(1)被告於偵查中之供
    述；(2)告訴人黃寶芝於警詢、偵查中之指述；(3)同案被告簡
    鳳珠於警詢、偵查中之證述；(4)遠東商銀帳號000000000000
    00號帳戶開戶資料及往來明細表；(5)遠東商銀帳號00000000
    000000號帳戶所有人資料及往來明細分戶帳；(6)證人劉書維
    於偵查中之證述等證據資料，為其主要論斷之依據。訊據被
    告堅決否認有何公訴人所指之詐欺取財犯行，辯稱：我沒有
    把我太太簡鳳珠的前揭帳戶給溫志文使用，當時是洪婷婷跟
    我借用，她是澳門籍，她說她要做生意使用，需要台幣，有
    一個朋友跟她說可以幫她換台幣，因為剛好有人要換港幣，
    就兩個人互相兌換，但因洪婷婷在臺灣沒有銀行帳戶，就請
    我幫忙用我太太的帳戶幫她收這筆台幣，當初我有順口問她
    這樣會不會有問題，她說沒有問題，因為這是朋友認識的，
    而且把匯款的金額、匯款人及大約時間都講得很清楚，所以
    我才相信她。我和洪婷婷是在中國做工程時認識的，她是隔
    壁廠的老闆股東之類的，因為她是福建人，會說閩南話，有
    一次我的工程款要從臺灣出去，但來不及，她有協助我，我
    們就愈來愈熟，後來她也有借過我的帳戶幾次使用。本件我
    只是把我太太帳戶的帳號唸給她聽，但我並沒有交付任何資
    料給她，後來在同一天確實有款項匯進來，金額大概是2 百
    多萬元，她說叫我當天交給一個人，她當時有說這個人的名
    字，但我忘記了，她說那個人會來跟我拿，但我佯稱當天還
    沒收到，我想說如果這款項有問題的話，拖個一、二天應該
    就會知道。後來我當天把款項移到我個人帳戶，隔天我要外
    出，我把此事交給我公司員工劉書維處理。隔天我在外面開
    會時，劉書維或是誰就打電話跟我說都處理好了。我真的不
    知道這筆款項有問題，我並沒有詐欺或是幫助詐欺的犯意等
    語。
三、按「犯罪事實應依證據認定之，無證據不得認定犯罪事實」
    、「不能證明被告犯罪者，應諭知無罪之判決」，刑事訴訟
    法第154 條第2 項、第301 條第1 項分別定有明文。申言之
    ，犯罪事實之認定應憑證據，如未能發現相當證據，或證據
    不足以證明，自不能以推測或擬制之方法，作為裁判基礎（
    最高法院40年台上字第86號判例意旨參照）；且認定犯罪事
    實所憑之證據，雖不以直接證據為限，間接證據亦包括在內
    ，然而無論直接證據或間接證據，其為訴訟上之證明，須於
    通常一般之人均不致有所懷疑，而得確信其為真實之程度者
    ，始得據為有罪之認定，倘其證明尚未達到此一程度，而有
    合理之懷疑存在而無從使事實審法院得有罪之確信時，即應
    由法院為諭知被告無罪之判決（最高法院76年台上字第4986
    號判例意旨參照）。再者，檢察官對於起訴之犯罪事實，仍
    應負提出證據及說服之實質舉證責任。倘其所提出之證據，
    不足為被告有罪之積極證明，或其指出證明之方法，無從說
    服法院以形成被告有罪之心證，基於無罪推定之原則，自應
    為被告無罪判決之諭知（參照最高法院92年台上字第128 號
    判例意旨）。
四、經查：
  (一)本件告訴人因誤信邱慧婷、Sammy 等人之訛詐，而先後交付
    現金70萬元給邱慧婷等人及匯款223 萬元至被告之妻簡鳳珠
    前揭遠東商銀帳戶之事實，業據告訴人於本院98年度易字第
    1642號刑事案件審理時指證綦詳（參見本院該案卷第178 至
    184 頁），並經證人李美娜於警詢、偵查及證人林明弘於偵
    查中證述確有上開匯款事宜無誤（參見板橋地檢署97年度偵
    字第374 號卷第20、27、37頁），且有遠東商銀97年12月30
    日（97）遠銀詢字第0000274 號函暨所附之簡鳳珠開戶資料
    及往來明細分戶帳在卷可稽（參見板橋地檢署97年度偵續字
    第512 號卷58至69頁）；嗣邱慧婷因而經本院以98年度易字
    第1642號判處罪刑在案，亦有本院該案刑事判決1 份附卷可
    按（參見本院卷第92至95頁），固俱堪認屬為真。惟被告雖
    坦承其確有提供其妻簡鳳珠上開遠東商銀帳戶供匯入上述款
    項之事實，此亦經證人簡鳳珠於警詢、偵查中均證述上開帳
    戶確係交由被告使用無訛（參見上開偵查卷第6 、37頁、上
    開偵續卷第33頁、板橋地檢署98年度偵續一字第69號卷第90
    頁），但被告辯稱其並非將上開帳戶提供溫志文等人所組詐
    騙集團使用，而係將之借給澳門籍之友人洪婷婷使用，因洪
    婷婷需要臺灣之銀行帳戶以匯入新台幣等語，此核與證人洪
    婷婷於偵查中所證：（問：為何向被告借帳戶？）我當時接
    到大訂單，想要擴廠，要買機器，要向臺灣廠商訂購，是以
    台幣計價，然後我一位朋友黃昭跟我說他一個朋友「溫志文
    」認識十幾年，非常信得過，想要將手頭上的台幣兌換成港
    幣，因為我沒有臺灣帳戶，所以向被告借，若按正常的匯款
    方式，需要透過澳門銀行匯款到臺灣，但此種方式時間約四
    、五天，因此貪一個方便，我將帳號交給黃昭，後來黃昭打
    電話跟我說他的朋友已經匯了2 百多萬進入簡鳳珠的戶頭，
    叫我查一下，跟我說匯款人的名字，我就打電話給被告，請
    他查戶頭是否有該筆款項，結果金額和匯款人的名字都對，
    當時我手上沒有這麼多錢，折合港幣要50幾萬元，所以我分
    兩次給，都給現金，黃昭都在場，第一次在澳門給溫志文港
    幣現金20幾萬，第二次是我先生交尾款給黃昭和溫志文；我
    給錢時有見過溫志文一面，我跟他不熟，都是透過黃昭聯絡
    等語（參見上開偵查卷第62、63頁、上開偵續卷第35頁）及
    於本院審判中所證：我從事貿易，經朋友介紹認識被告，因
    為我要在臺灣買機器設備，必須要支付台幣，但我沒有臺灣
    的銀行帳戶，所以才向被告借帳戶。我從2004年起左右就曾
    向被告借帳戶使用，確切時間我忘了，多久借一次不一定。
    如果透過兩岸合法管道匯兌，時間太長，可能要三到五天，
    這樣對我來說太長。我透過友人黃昭的介紹，和溫志文以港
    幣換台幣，向被告借的帳戶就是要收溫志文匯給我的台幣，
    大概是2 百多萬元，之後我在澳門再分兩次拿給溫志文港幣
    ，總額約50幾萬港幣。溫志文說他在澳門做生意，這筆款項
    是公司小姐匯給他的。後來我接到被告的電話，說他帳戶收
    到那2 百多萬元是有問題的，是詐騙人家的，所以我才去澳
    門警察局報案。是我自己要報案的，因為溫志文是詐騙集團
    ，整件事是因我而起，被告只是幫忙，所以我一定要報警。
    我們被人家利用，我覺得很冤屈，我們只是做生意而已，哪
    知道會被詐騙等語（參見本院卷第83頁背面、第84、86、87
    頁）大致相符，復有洪婷婷向澳門司法警察局主動報案之相
    關資料、黃昭所出具之證明書影本、行政院大陸委員會澳門
    事務處97年7 月17日澳處綜字第0970000967號函暨所附之澳
    門特別行政區檢察長辦公室2008年7 月15日覆函各1 份在卷
    為佐（參見上開偵查卷第41至45、67、68頁）。由上以觀，
    足見被告所辯其係將其妻簡鳳珠之前揭遠東商銀帳戶借給友
    人洪婷婷兌換新台幣之用，而非提供溫志文等人所組詐騙集
    團使用乙節，並非全然無稽，已難遽認其有參與溫志文等人
    所組詐騙集團詐欺告訴人或幫助渠等詐欺之犯行；況告訴人
    及邱慧婷於警詢、偵查及本院98年度易字第1642號刑事案件
    審理中均表示不認識被告及洪婷婷（參見上開偵續一卷第20
    、124 頁），且針對告訴人上述遭邱慧婷詐欺取財之過程，
    亦從未提及被告或洪婷婷，益徵被告是否確有基於詐欺或幫
    助詐欺之犯意，而提供其妻簡鳳珠上開遠東商銀帳戶供溫志
    文等人所組詐騙集團使用，更非無疑，委難遽以入罪。
  (二)再者，被告在前揭223 萬元款項於95年8 月21日匯至其妻簡
    鳳珠於遠東商銀之前揭帳戶後，旋即於同日將其中220 萬元
    轉匯至其自己於遠東商銀所開設之帳戶（帳號：0000000000
    0000號），復於翌日即同年月22日將其中60萬6,750 元匯至
    林續文於第一銀行頭前分行之帳戶、40萬7,000 元匯至王蕙
    香於華南銀行屏東分行之帳戶、80萬8,000 元匯至豐鵬商標
    膠帶有限公司於三信商銀南屯分行之帳戶之事實，有遠東商
    銀98年8 月10日（98）遠詢字第0001042 號函所附之簡鳳珠
    帳戶往來明細分戶帳、取款條影本、存入憑條影本各1 份及
    遠東商銀98年9 月4 日（98）遠銀詢字第0001157 號函所附
    之匯款申請書影本3 紙在卷為憑（參見本院上開刑事案卷第
    38、40至42、79、82、83頁），俱堪認屬為真。又被告供稱
    其上開款項於95年8 月21日匯至其於遠東商銀之帳戶後，即
    於翌日交由其公司員工劉書維去處理匯款等語；而證人劉書
    維於本院審理時證稱：我回想起來有這麼一回事，是被告叫
    我領錢給一個男子，但後來該男子不能過來，改用匯款，匯
    了好幾個地方，我有打電話給銀行，叫銀行先處理。我會回
    想起來，是因為這件事情比較特別，一般都是匯款給人家，
    比較少領錢，而這件領錢沒有成，最後又改成匯款等語（參
    見本院卷第113 頁背面）及於本院98年度易字第1642號刑事
    案件審理時證稱：應該是我去銀行的當天，被告有把存摺、
    印章給我，跟我說如果有匯款的需求，叫我幫他處理，後來
    我在被告公司接到他的電話，叫我去銀行提款，金額是1 百
    多萬元，詳細數字我忘記了，是要交給一個男子，當時被告
    有告訴我一個確定的名字，我到遠東商銀文化路上的分行後
    ，對方打電話給我說沒辦法到，因為被告叫我要把錢給他，
    我問該名男子要如何把錢給他，並叫他把個人資料傳真到被
    告公司確認身分，我請他傳真身分證影本，我就核對名字與
    被告告訴我的名字相符，對方傳真過來時，還有給我幾筆匯
    款的名單及各自的匯款金額，他叫我把錢匯給這幾個人，後
    來因為時間趕不及三點半的匯款時間，我就告訴銀行的人是
    從被告的帳戶提領款項去匯款，之後再補印章給銀行，提款
    單也是先請銀行處理等語（參見該刑事案卷第144 頁背面、
    第145 頁正面）；另證人洪婷婷於本院審理時亦證稱：上開
    2 百多萬元是我委託被告去匯款，我有跟他說那是我要買設
    備的貨款，我有印象當時我叫他把180 幾萬元交給林續文，
    因為我要向林續文買設備，是製衣廠用的繡花機，我自己要
    用的，我也有收到機器。如果後來這180 幾萬元是分三筆匯
    款的話，那些帳戶也是林續文提供的，我肯定不只匯給林續
    文60幾萬元，可能之前已經匯過錢給他，因為訂貨不是一次
    給，一定會分幾次，但到底我跟他購買多少錢的設備，我現
    在記不太清楚。另外王蕙香是我很熟的朋友，可能是她在中
    國有給我人民幣，想要換回台幣，我再幫她匯台幣回臺灣的
    帳戶，純粹是匯兌而已等語（參見本院卷第85頁正面、第87
    頁正面、第88頁）；證人林續文於本院98年度易字第1642號
    刑事案件審理時則證稱：前揭60萬6,750 元的匯款應該是我
    把東西賣到大陸去，對方給我的貨款，我不認識被告，這筆
    款項應該是一個珠海那邊的人，我這個帳號大部分都是用來
    收貨款。我認識洪婷婷，我有在澳門跟她碰面，這筆款項應
    該是洪婷婷他們匯錢給我的，我現在還有跟她在做生意，她
    常常委託臺灣的朋友匯款給我等語（參見該刑事案卷第137
    頁）；證人王蕙香於上開刑事案件審理時則證稱：前揭40萬
    7,000 元匯款的原因我現在不知道，因為我的錢有時進進出
    出，光這樣我看不出來。我跟洪婷婷會做生意，我跟她買服
    飾、皮包，或是跟她換錢，我想要把我在中國賺的人民幣換
    成新台幣帶回臺灣使用，我在中國珠海拱北用人民幣向洪婷
    婷換新台幣，是朋友介紹我她那邊可換新台幣。我不認識林
    續文，但這個名字我有聽過，我跟洪婷婷做生意時，曾有林
    續文這個名字匯款進入我的帳戶。我跟洪婷婷換新台幣，應
    該有五年了等語（參見該刑事案卷第172 至176 頁）；證人
    即豐鵬商標膠帶有限公司實際負責人吳鶴鵬於本院審理時則
    證稱：前揭匯款80萬8,000 元應該是我們公司結束中國的投
    資後，匯回臺灣的錢，因為已經好幾年了，我只記得當初匯
    回臺灣的錢是好幾十萬元，但確切金額我忘記了。我本來要
    將結束中國營業剩下的錢帶回臺灣，但人家說這樣會被沒收
    ，說可以請人幫我匯回來，我就在中國換錢，把錢給對方，
    後來公司有收到台幣的匯入，這樣的匯款方式我只有做過一
    次，我不知道是何人匯給我的。我是在中國拱北把人民幣交
    給一個女子，約五十多歲，我猜應該是中國福建人，因為她
    會說閩南話等語（參見本院卷第203 頁背面、第204 頁背面
    、第205 頁正面）。是依上開各項證述以觀，可知被告除受
    其友人洪婷婷之託，提供其妻簡鳳珠之帳戶以供前揭223 萬
    元款項之匯入外，復依洪婷婷之託，於翌日指示其公司員工
    劉書維將該筆款項領出交給洪婷婷所告知之男子，惟該男子
    因故未到，遂再由劉書維依該男子指示將上開款項分三筆匯
    出（總計180 多萬元），分別匯至林續文、王蕙香及豐鵬商
    標膠帶有限公司之帳戶內，而此三筆款項確係或迨堪認定係
    洪婷婷購買機器設備所交付之貨款或其辦理人民幣與新台幣
    匯兌業務之款項無訛。準此而論，被告應單單僅係提供其妻
    簡鳳珠之帳戶供其友人洪婷婷使用，至於該匯入之款項究係
    從何而來，嗣該款項究又係欲如何分配使用，皆係由洪婷婷
    主導，被告均一無所知，亦未支配，自難認其有參與其中；
    又洪婷婷向被告借用上開帳戶使用，其使用之目的確非供作
    犯罪贓款之分贓或洗錢之用，而係將之用於支付其購買機器
    設備或匯兌業務款項之用途，此外復查無其他積極證據證明
    洪婷婷有何參與溫志文所組詐騙集團詐欺犯行之事實，自亦
    難認洪婷婷有何共犯詐欺取財之情形。是以，被告縱然確有
    提供帳戶供洪婷婷使用，且該帳戶內固然匯入告訴人受溫志
    文所組詐騙集團所詐欺之223 萬元款項，但實際使用該帳戶
    之洪婷婷已然難認有何詐欺取財之犯行，則僅係出借該帳戶
    給洪婷婷使用之被告，自更難認有何詐欺取財或幫助詐欺之
    犯意可言，顯無從以刑法詐欺取財罪對被告相繩，其理至屬
    灼然。
  (三)按人類對於事物之注意與觀察，本侷於先天能力之限制，未
    必能如攝影機或照相機般，對周遭所發生或親身經歷之事實
    均能機械式準確無遺地捕捉，亦未必能洞悉事實發生過程之
    每一細節及原始全貌，況常人對於過往事物之記憶，隨時日
    之間隔而漸趨模糊或有失精確，自難期渠能如錄影重播般，
    將過往事物之原貌完全無遺地呈現。此外，因個人教育程度
    、生活經驗、語言習慣之不同，渠表達意思之能力與方式，
    亦容易產生差異，故供述證據常受陳述人個人觀察與認知事
    物能力、記憶存取與退化程度、言語表達與描述能力、誠實
    意願、利害關係、用字遣詞嚴謹程度、對所詢問題理解力、
    主觀好惡與情緒作用、筆錄製作人之理解與記錄能力等不同
    ，而有對相同事物歧異供述之情形發生，是此歧異之原因，
    未必絕對係出於虛偽或記憶受外力污染所致（參見最高法院
    92年度台上字第4387號、99年度台上字第6656號判決意旨）
    。查本件被告對於其何以出借帳戶給洪婷婷，並交由劉書維
    處理匯款，且洪婷婷對於其為求向臺灣廠商購買機器設備及
    處理匯兌事宜，乃經友人介紹溫志文辦理港幣與新台幣之匯
    兌，因而始向被告借用帳戶以匯入溫志文所交付之匯兌款項
    ，再託被告分別匯出等主要之基本事實，其等所述尚屬大致
    相符，並無明顯矛盾或不合常情之處，復與證人劉書維、林
    續文、王蕙香、吳鶴鵬所證各節交互參照，咸無不實之處，
    容難指為向壁虛構。至被告與證人洪婷婷先後及彼此所述，
    固在若干細節上有所出入，但衡以本件借用帳戶以匯款，僅
    係渠等二人多次借用帳戶匯款中之其中一次，而證人洪婷婷
    除從事貿易及經營製衣廠外，亦從事臺灣與中國間之匯兌業
    務，其借用臺灣之銀行帳戶以支付貨款或匯兌款項之情形所
    在多有，加諸本件匯款之發生距離其等於案件應訊時已有相
    當時日，記憶本難期精準，復受限於其等個人觀察注意能力
    、陳述表達能力之差異，其等於本案偵查或審理時所陳自亦
    難免會有若干出入之情形，此乃人情之常，當難遽認其等於
    細節上若干陳述不符之處，即係出於虛偽，而執為對其等不
    利之認定。此參諸本院98年度易字第1642號判決雖認定邱慧
    婷與溫志文共組詐騙集團詐騙告訴人，但並未認定被告亦係
    該詐騙集團之一員，而有共同正犯之關係；另板橋地檢署對
    於簡鳳珠、洪婷婷涉嫌對告訴人詐欺取財乙案，亦均不起訴
    處分，並經臺灣高等法院檢察署檢察長以100 年度上聲議字
    第2725號處分駁回再議在案，有上開刑事判決及處分書各1
    份在卷可按（參見本院卷第92至95、157 至161 頁），即更
    見其明，同可資參考。
五、綜上所述，被告究否確有詐欺取財之犯行，尚無足夠之證據
    予以證明，本院認為仍存有合理之懷疑，猶未到達確信其為
    真實之程度，自不能遽認被告確有被訴詐欺取財之犯行。此
    外，檢察官復未提出其他積極證據，資以證明被告確有其所
    指之犯行，揆諸首揭法律規定與說明，既無足夠證據確信公
    訴意旨之指述為真實，不能證明被告犯罪，本院自應為被告
    無罪判決之諭知。
六、至公訴檢察官於本院審理時固具狀略以：被告明知銀行法第
    29條第1 項規定非銀行業者，不得辦理國內外匯兌業務，竟
    與洪婷婷共同基於違反上述規定之犯意聯絡，於95年間，由
    洪婷婷經常性接受不特定客戶委託匯款至中國，或應中國客
    戶之委託，匯款至所指定我國金融機構帳戶，並由被告提供
    不知情之簡鳳珠前揭遠東商銀帳戶，作為辦理上開不特定客
    戶匯兌業務收付款項之用。嗣因被告經手之款項中，有告訴
    人遭溫志文詐騙所得之贓款，因認被告另涉有銀行法第125
    條第1 項之違反同法第29條第1 項非銀行不得辦理國內外匯
    兌業務之規定之罪嫌，且該罪嫌與本件起訴詐欺取財部分為
    同一基本社會事實，基於審判不可分原則，應一併加以審判
    云云（參見本院卷第146 至148 頁）；另公訴檢察官復於本
    院審理時論告稱：被告所犯詐欺取財與上述違反銀行法部分
    具有想像競合犯之裁判上一罪關係，應從一較重之銀行法第
    125 條第1 項之罪處斷云云（參見本院卷第210 頁正面）。
    惟按諸彈劾主義，非經檢察官之追訴，法院不得加以審判，
    是以法院應以起訴事實定其審判範圍，判決事實應與起訴事
    實維持同一性，如未能維持同一性而有逾越時，即生未受請
    求之事項予以判決之違法。案件是否具備同一性，以被告是
    否同一及犯罪事實是否同一作為判斷之基準。又犯罪事實是
    否同一，固非指全部事實均須一致始為同一，但仍須其基本
    社會事實同一，始克相當。法院於不妨害事實同一之範圍內
    ，固得自由認定事實而為適用法律，但如其起訴之基本社會
    事實並非同一，自無逕行論罪之餘地，倘若被告確涉有該部
    分罪嫌，亦應由檢察官另行起訴，法院方得加以審判。經查
    ，本件檢察官起訴被告之犯罪事實係被告與溫志文、Sammy
    共同基於詐欺取財之犯意聯絡，推由溫志文、Sammy 著手詐
    騙告訴人，並由被告提供其妻簡鳳珠之帳戶，供詐騙告訴人
    所得之223 萬元款項匯入而得手。而公訴檢察官認被告復另
    有與洪婷婷共同基於違反銀行法第29條第1 項所規定非銀行
    業者不得辦理國內外匯兌業務之犯意聯絡，自95年間起由洪
    婷婷受理不特定客戶委託匯兌，再由被告提供上開帳戶作為
    收付款項之用，而其中一筆款項即係告訴人受騙所匯入之款
    項，因認被告另涉有銀行法第125 條第1 項罪嫌。是以檢察
    官所指被告之上述犯罪事實，一是被告與溫志文、Sammy 等
    人共同對告訴人詐欺取財，一是被告與洪婷婷共同違法經營
    國內外匯兌業務，兩者顯然係毫不相同之犯罪事實，其犯罪
    起意、犯罪方法及整個犯罪過程均屬有異，唯一共通者僅係
    被告確有提供帳戶匯入前揭223 萬元款項之小部分事實，是
    其基本社會事實難謂具有同一性，檢察官認兩者為同一基本
    社會事實，自屬速斷，允難採認。再者，檢察官另指兩者間
    具有想像競合犯之裁判上一罪關係，應一併審判云云，然本
    件起訴被告之詐欺取財部分既經本院認定無罪，縱令被告所
    涉違反銀行法部分確屬真實無訛，兩者間亦無想像競合犯等
    裁判上一罪之關係可言，被告違反銀行法部分自非起訴效力
    所及，且此部分既非經檢察官起訴，本院當不得併予審理，
    要不待言。故此部分洵應由檢察官另行偵辦，始為適法。
據上論斷，應依刑事訴訟法第301 條第1 項，判決如主文。
本案經檢察官黃致中到庭執行職務。
中    華    民    國   100    年    7     月    29    日
                  刑事第十七庭  審判長法  官  陳信旗
                                      法  官  俞秀美
                                      法  官  劉正偉
以上正本證明與原本無異。
如不服本判決，應於判決送達後10日內敘明上訴理由，向本院提
出上訴狀 (應附繕本) ，上訴於臺灣高等法院。其未敘述上訴理
由者，應於上訴期間屆滿後20日內向本院補提理由書，「切勿逕
送上級法院」。
                                      書記官  陳金鳳
中    華    民    國  100     年    8     月    1     日